【裁判字號】    97,訴,433
【裁判日期】    970930
【裁判案由】    任用
【裁判全文】
臺北高等行政法院裁定
                                       97年度訴字第433號
原      告  甲○○
            乙○○
被      告  行政院
代  表  人  丙○○院長）住同.
上列當事人間因任用事件，原告不服行政院中華民國97年1 月31
日院臺訴字第0970081011號訴願決定，提起行政訴訟。本院裁定
如下︰
    主  文
原告之訴駁回。
訴訟費用由原告負擔。
    理  由
一、本件原告起訴後，被告之代表人已由張俊雄變更為丙○○，
    茲由新任代表人具狀聲明承受訴訟，核無不合，應予准許。
二、按「人民因中央或地方機關之違法行政處分，認為損害其權
    利或法律上之利益，經依訴願法提起訴願而不服其決定，或
    提起訴願逾3 個月不為決定，或延長訴願決定期間逾2 個月
    不為決定者，得向高等行政法院提起撤銷訴訟。」、「人民
    因中央或地方機關對其依法申請之案件，予以駁回，認為其
    權利或法律上利益受違法損害者，經依訴願程序後，得向高
    等行政法院提起請求該機關應為行政處分或應為特定內容之
    行政處分之訴訟。」行政訴訟法第4 條第1 項、第5 條第2
    項定有明文。故提起撤銷訴訟、課予義務訴訟，須有行政處
    分存在，且須經合法訴願為前提。而所謂行政處分，依行政
    程序法第92條第1 項與訴願法第3 條第1 項之規定，係指中
    央或地方機關就公法上具體事件所為之決定或其他公權力措
    施而對外直接發生法律效果之單方行政行為而言；至行政機
    關所為單純事實之敘述或理由之說明，既不因該項敘述或說
    明而生何法律上之效果者，自非行政處分，人民即不得對之
    提起訴願，改制前行政法院民國44年判字第18號、62年裁字
    第41號著有判例。又「人民因中央或地方機關對其依法申請
    之案件，於法定期間內應作為而不作為，認為損害其權利或
    利益者，亦得提起訴願。」固為行政訴訟法第2 條第1 項所
    規定，惟所謂依法申請之案件，係指人民依法有權請求行政
    機關作為之謂，至單純請願、陳情或建議等，則不包括在內
    。是若無行政處分或非人民依法申請之案件，即不得提起訴
    願（最高行政法院92年度裁字第1690號、第1752號裁定參照
    ）。次按公營事業移轉民營條例第8 條第1 、2 項規定：「
    公營事業轉為民營型態之日，從業人員願隨同移轉者，應隨
    同移轉。但其事業改組或轉讓時，新舊雇主另有約定者，從
    其約定。公營事業轉為民營型態之日，從業人員不願隨同移
    轉者或因前項但書約定未隨同移轉者，應辦理離職。其離職
    給與，應依勞動基準法退休金給與標準給付，不受年齡與工
    作年資限制，並加發移轉時薪給標準6 個月薪給及1 個月預
    告工資；其不適用勞動基準法者，得比照適用之。」再按「
    原告之訴，有左列各款情形之一者，行政法院應以裁定駁回
    之。．．．十起訴不合程式或不備其他要件者。」行政訴訟
    法第107 條第1 項第10款亦定有明文。
三、事實概要：緣原告甲○○於95年4 月3 日致函被告，以行政
    院經濟建設委員會（以下簡稱經建會）執行公營事業民營化
    政策時，違反憲法及公務人員保障法第9 條規定，損害參加
    國家考試及格並任職公營事業機構公務員之工作權益，請求
    國家賠償並檢討議處違法失職人員云云。經行政院秘書處以
    95年4 月10日院臺財移字第0950016393號移文單，移請經建
    會卓處逕復原告甲○○。嗣原告2 人分別於96年5 月25日及
    同年6 月5 日以其等原派省屬公營事業臺灣產物保險股份有
    限公司任職，政府辦理民營化，未考慮其等意願，予以派任
    或轉任公職，旋遭該公司資遣而失業云云，陳請被告派任公
    職。案經行政院人事行政局分別以96年5 月31日局力字第09
    60012907號及同年6 月12日局力字第0960015331號書函請財
    政部卓處逕復。財政部旋於96年7 月25日以台財人字第0960
    0259720 號書函請該部所屬各機關參考遴用。茲原告不服行
    政院秘書處95年4 月10日院臺財移字第0950016393號移文單
    ，與行政院人事行政局96年5 月31日局力字第0960012907號
    及同年6 月12日局力字第0960015331號書函，於96年9 月12
    日以被告承辦公營事業民營化之單位未依公務人員保障法第
    9 條規定，為不願隨同移轉之公務員辦理轉任，其等已失業
    多年，向被告申請再任公職及損害賠償云云，提起訴願，經
    遭不受理，遂向本院提起本件行政訴訟。聲明請求被告在辦
    理公營事業民營化過程中違反公務員保障法第9 條規定及憲
    法保障應考試服公職規定，而將原告直接賣給財團業主，造
    成失業之損失，請求判令損害賠償新臺幣（下同）1 千萬元
    及依法回復原告之公務員身份及工作權云云。
四、查臺灣產物保險公司業於87年1 月22日改制民營，依首揭公
    營事業移轉民營條例第8 條規定，原告自87年1 月22日起已
    非公營事業從業人員，同條例中並無從業人員得申請轉任公
    職之規定。而公務人員保障法第3 條規定，該法所稱公務人
    員，係指法定機關依法任用之有給專任人員及公立學校編制
    內依法任用之職員。且不包括政府人員及民選公務人員。同
    法第102 條規定，以下人員準用該法規定：即教育人員任用
    條例公施行前已進用未經銓敘合格之公立學校職員、私立學
    校改制為公立學校未具任用資格之留用人員、公營事業依法
    任用之人員、各機關依法派用、聘用、聘任、僱用或留用人
    員、應各種公務人員考試錄取占法定機關、公立學校編制職
    缺參加學習或訓練之人員。又上揭「公營事業依法任用之人
    員」，係指依相關公務人員任用法律任用之現職人員而言。
    茲以原告係依「財政部所屬國營金融保險事業機構人事管理
    準則」進用人員，並非「依法任用」之人員，故原告援引公
    務人員保障法第9 條「公務人員之身分應予保障，非依法律
    不得剝奪。基於身分之請求權，其保障亦同」規定，即屬有
    誤。況上揭公務員保障法第9 條亦非公營事業移轉民營之留
    用人員得申請轉任公職之依據，原告據此請求被告應依法回
    復原告之公務員身份及工作權云云，即有未合。此外，原告
    並非屬考試錄取待分發人員，被告依法亦無分發原告至政府
    機關任職之權責。至各機關職缺之進用管道可由商調他機關
    現職人員、辦理內陞或外補、考試錄取人員遞補或可進用非
    現職人員，惟各機關用人管道，係屬該機關首長之職權，亦
    非被告之職權。是以，訴願決定以原告請求再任公職，既非
    依法申請之案件，原告以被告應作為而不作為提起訴願，於
    法不合；又行政院秘書處以95年4 月10日院臺財移字000000
    0000號移文單將原告甲○○之陳情案移請經建會卓處逕復；
    行政院人事行政局以96年5 月31日局力字第0960012907號、
    96年6 月12日局力字第0960015331號書函將原告等陳請派任
    公職一案，移請原所屬機關財政部卓處逕復，均非對原告之
    請求有所准駁，不生法律上效果，非屬行政處分，原告對之
    提起訴願，亦有未合，而為訴願不受理決定，並無違誤。原
    告復提起本件行政訴訟，請求被告應依法回復原告之公務員
    身份及工作權，惟承揭上揭說明，原告並無該請求之法律上
    權利，純屬請願、陳請或建議性質，非行政訴訟法第5 條所
    稱「依法申請之案件」，與課予義務訴訟之要件不合，難謂
    合法，應予駁回。另行政訴訟法第7 條固規定，提起行政訴
    訟，得於同一程序中合併請求損害賠償或其他財產給付，然
    該規定係以原告提起之行政訴訟合法為前提，方得合併請求
    賠償其損害，否則該合併請求賠償之訴，亦屬不備起訴要件
    而不合法。而原告提起本件行政訴訟，係屬不合法，已如前
    述，則原告合併請求被告損害賠償1 千萬元，即失所附麗，
    不備起訴要件，應併予駁回。
五、據上論結，本件原告之訴為不合法，依行政訴訟法第107 條
    第1 項第10款、第104 條、民事訴訟法第95條、第85條第1
    項前段，裁定如主文。
中    華    民    國    97    年    9     月    30    日
                   臺北高等行政法院第四庭
                             審判長法  官  鄭小康
                                   法  官  周玫芳
                                   法  官  陳秀
上為正本係照原本作成。
如不服本裁定，應於送達後10日內向本院提出抗告狀（須按他造
人數附繕本）。
中    華    民    國    97    年    9     月    30    日
                                   書記官  楊子鋒


司法院資訊處製作；財團法人民間司法改革基金會備份。
